臺灣桃園地方法院刑事判決
                                  110年度審金訴字第610號
公  訴  人  臺灣桃園地方檢察署檢察官
被      告  曾彥傑


上列被告因詐欺等案件，經檢察官提起公訴（110 年度偵字第21
895 號、第23840 號、第25284 號、第25729 號、第28048 號、
第29912 號），被告於準備程序中就被訴事實為有罪之陳述，經
本院告知簡式審判程序之旨，並聽取當事人之意見後，合議庭裁
定改由受命法官獨任依簡式審判程序審理，判決如下：
    主      文
曾彥傑犯三人以上共同犯詐欺取財罪，共陸罪，各處有期徒刑壹
年。應執行有期徒刑壹年陸月。   
    事實及理由
一、本件犯罪事實及證據，除附件起訴書犯罪事實欄一第3 行「
    英文字母爲M 開頭之人（下稱「M 」)」更正為「姓呂之成
    年人」；附件起訴書內記載「『M 』及『M 』等人」均更正為「
    姓呂之成年人」；附件起訴書附表一「匯時間、地點」欄更
    正為「匯款時間、地點」、編號4 之金額欄「新臺幣（下同
    ）2 萬元」更正為「19,985元(扣除手續費15元)」；附表二
    編號1 之提款金額欄「2 萬元、1 萬元，共2 筆；共計3 萬
    元」補充為「2 萬元、1 萬元，共2 筆（屬告訴人陳聖霖所
    匯款項）；計3 萬元」；編號2 之提款金額欄「2 萬元9 千
    元、3 萬元、3 萬元，共3 筆）；計8 萬9 千元」補充為「
    2 萬9 千元（屬告訴人劉明讓所匯款項）、3 萬元（屬告訴
    人盧岑韋所匯款項）、3 萬元（不知名被害人所匯款項），
    共3 筆；計8 萬9 千元」；附表二之回繳方式欄⑵第5 行「
    中中國信託」更正為「中國信託」；證據部分補充「被告曾
    彥傑於本院準備程序及審理時之自白」外，餘均引用檢察官
    起訴書所載
    （詳如附件）。 
二、論罪科刑：
  ㈠按洗錢防制法業於民國105 年12月28日修正公布，並於106 
    年6 月28日施行（下稱新法），本次修法參考國際防制洗錢
    金融行動工作組織（Financial Action Task Force，下稱F
    ATF）40項建議之第3 項建議，並參採聯合國禁止非法販運
    麻醉藥品和精神藥物公約及聯合國打擊跨國有組織犯罪公約
    之洗錢行為定義，將洗錢行為之處置、多層化及整合等各階
    段，全部納為洗錢行為，完整規範洗錢之所有行為模式。不
    惟就洗錢行為之定義（第2 條）、前置犯罪之門檻（第3 條
    ）、特定犯罪所得之定義（第4 條），皆有修正，抑且因應
    洗錢行為定義之修正，將修正前同法第11條第1 項、第2 項
    區分為自己或為他人洗錢罪，而有不同法定刑度，合併移列
    至第14條第1 項，亦不再區分為不同罪責，同處7 年以下有
    期徒刑，併科500 萬元以下罰金，以求與國際規範接軌，徹
    底打擊洗錢犯罪。從而新法第14條第1 項之一般洗錢罪，只
    須有第2 條各款所示洗錢行為之一，而以第3 條規定之特定
    犯罪作為聯結為已足。申言之，洗錢之定義，在新法施行後
    ，與修正前規定未盡相同，因此是否為洗錢行為，自應就犯
    罪全部過程加以觀察，不僅須行為人客觀上有掩飾或隱匿特
    定犯罪所得之財物或財產上利益之具體作為，主觀上更須具
    有掩飾或隱匿其犯罪所得或變得之財產或財產上利益與犯罪
    之關聯性，使其來源形式上合法化，以逃避國家追訴、處罰
    之犯罪意思，始克相當。過去實務認為，行為人對犯特定犯
    罪所得之財物或利益作直接使用或消費之處分行為，或僅將
    自己犯罪所得財物交予其他共同正犯，只屬犯罪後處分贓物
    之行為，非本條例所規範之洗錢行為，惟依新法規定，倘行
    為人意圖掩飾或隱匿特定犯罪所得來源，而將特定犯罪所得
    直接消費處分，甚或交予其他共同正犯予以隱匿，或由共同
    正犯以虛假交易外觀掩飾不法金流移動，即難認僅單純犯罪
    後處分贓物之行為，應仍構成新法第2 條第1 款或第2 款之
    洗錢行為。復按洗錢防制法第15條之特殊洗錢罪，係在無法
    證明前置犯罪之特定不法所得，而未能依洗錢防制法第14條
    之一般洗錢罪論處時，始予適用，倘能證明人頭帳戶內之資
    金係前置之特定犯罪所得，即應逕以一般洗錢罪論處，自無
    適用特殊洗錢罪之餘地（最高法院108年度台上字第1744號
    、第3086號判決意旨、臺灣高等法院暨所屬法院108 年法律
    座談會刑事類提案第12號研討結果參照）。經查，本案被告
    提供其中國信託商業銀行、臺灣土地商業銀行、遠東國際商
    業銀行之金融帳戶資料予詐欺集團，致使詐欺集團依附件附
    表一所示之詐欺方式，使附件附表一所示之告訴人渠等陷於
    錯誤，而分別匯款如附件起訴書附表一所示之金額至前開金
    融帳戶內。隨後，被告依詐欺集團成員之指示於當日提領後
    交付所指定不詳詐欺集團成員（告訴人黃惠君、姚則安及葛
    燕燕部分）或以如附件起訴書附表二所示交付贓款（告訴人
    劉明讓、陳聖霖及盧岑韋部分），致使該贓款層層轉交，以
    隱匿其等詐欺所得去向，所為已切斷資金與當初犯罪行為之
    關聯性，隱匿犯罪行為或該資金不法來源或本質，使偵查機
    關無法藉由資金之流向追查犯罪者，揆諸前開說明，此部分
    所為，核與洗錢防制法第14條第1 項一般洗錢罪之要件相符
    。
  ㈡核被告所為，均係犯刑法第339 條之4 第1 項第2 款之三人
    以上共同詐欺取財罪及洗錢防制法第14條第1 項之一般洗錢
    罪。
　㈢被告於附件起訴書附表二欄所示時、地，持提款卡多次提領
    告訴人陳聖霖所匯款項，係於密接之時、地，基於對同一告
    訴人行詐欺之目的，侵害同一法益，堪認其主觀上係基於單
    一犯意接續所為，各該行為獨立性薄弱，依社會通念，難以
    強行分開，應論以接續犯。
　㈣被告與姓呂之成年人及其所屬詐欺集團成員間，就上開犯行
    有犯意聯絡與行為分擔，應依刑法第28條之規定，論以共同
    正犯。
　㈤被告係以一行為同時觸犯三人以上共同詐欺取財罪及一般洗
    錢罪等2 罪名，應依刑法第55條之規定，從一重論以三人以
    上共同詐欺取財罪。
　㈥按詐欺取財罪，係為保護個人之財產法益而設，行為人罪數
    之計算，應依接受詐欺之被害人人數計算。查被告於本案分
    別提領告訴人劉明讓、陳聖霖、盧岑韋、黃惠君、姚則安及
    葛燕燕等6 人所匯款項，依上開說明，自應評價為獨立之各
    罪，是被告所犯三人以上共同詐欺取財罪共6 罪間，犯意各
    別，行為互殊，應分論併罰。
　㈦想像競合犯之處斷刑，本質上係「刑之合併」。其所謂從一
    重處斷，乃將想像競合犯組成之評價上數罪，合併為科刑一
    罪，其所對應之刑罰，亦合併其評價上數罪之數法定刑，而
    為一個處斷刑。易言之，想像競合犯侵害數法益者皆成立犯
    罪，論罪時必須輕、重罪併舉論述，同時宣告所犯各罪名，
    包括各罪有無加重、減免其刑之情形，亦應說明論列，量刑
    時併衡酌輕罪部分量刑事由，評價始為充足，然後依刑法第
    55條前段規定「從一重處斷」，非謂對於其餘各罪可置而不
    論。因此，法院決定處斷刑時，雖以其中最重罪名之法定刑
    ，做為裁量之準據，惟於裁量其輕重時，仍應將輕罪合併評
    價在內（最高法院108 年度台上字第4405、4408號判決意旨
    參照）。洗錢防制法第16條第2 項規定：「犯前2 條之罪，
    在偵查或審判中自白者，減輕其刑。」，準此，被告於偵、
    審判中自白洗錢罪之犯行，依上開規定原應減輕其刑，雖其
    一般洗錢罪屬想像競合犯其中之輕罪，惟本院於量刑時仍一
    併衡酌該部分減輕其刑事由，附此說明。
  ㈧爰審酌被告不思以正當途徑獲取財物，反加入詐欺集團並提
    供金融帳戶且擔任車手工作，與詐欺集團成員行詐騙行為，
    牟取不法報酬，動機不良，手段可議，價值觀念偏差，危害
    社會治安，損害告訴人渠等之權益，實應非難，兼衡告訴人
    渠等所受之損害、被告參與之程度、犯後坦承犯行之態度，
　　惟未與告訴人渠等達成和解，並兼衡其素行、智識程度及現
    為無業之生活狀況等一切情狀，分別量處如主文所示之刑，
    並定其應執行之刑。
三、沒收：　　
  ㈠按「犯罪所得，屬於犯罪行為人者，沒收之。但有特別規定
    者，依其規定」、「前二項之沒收，於全部或一部不能沒收
    或不宜執行沒收時，追徵其價額」、「第1 項及第2 項之犯
    罪所得，包括違法行為所得、其變得之物或財產上利益及其
    孳息」、「犯罪所得已實際合法發還被害人者，不予宣告沒
    收或追徵」，刑法第38條之1 第1 項、第3 至5 項雖定有明
    文，惟本件並無證據可憑認被告有因提供本案帳戶資料並交
    付詐得款項而實獲報酬或朋分詐得之贓款，是既難認之有犯
    罪所得，於法亦不得諭知沒收或追徵價額。
  ㈡至被告犯本案之中國信託商業銀行、臺灣土地商業銀行、遠
    東國際商業銀行提款卡未據扣案，現是否尚存而未滅失，未
    據檢察官釋明，又前開提款卡因告訴人渠等報案遭警示而失
    其效用，沒收或追徵與否，對於被告不法行為之評價與非難
    ，抑或刑罰之預防或矯治目的助益甚微，本院認尚欠缺刑法
    上之重要性，且若另啟執行程序探知所在及其價額，顯不符
    成本效益，是為免執行困難及過度耗費資源，爰依刑法第38
    條之2 第2 項規定，不另宣告沒收或追徵。
據上論斷，應依刑事訴訟法第273 條之1 第1 項、第299 條第1
項前段、第310 條之2 、第454 條，判決如主文。
本案經檢察官董諭到庭執行職務。
中    華    民    國   111    年    3     月    3     日
                       刑事審查庭  法  官  李佳穎
以上正本證明與原本無異。
如不服本判決應於收受判決後20日內向本院提出上訴書狀，並應
敘述具體理由。其未敘述上訴理由者，應於上訴期間屆滿後20日
內向本院補提理由書(均須按他造當事人之人數附繕本)「切勿逕
送上級法院」。
                                   書記官  蔡萱穎
中    華    民    國   111    年    3     月    3    日
附本件論罪科刑依據之法條：
中華民國刑法第339 條之4
犯第339 條詐欺罪而有下列情形之一者，處1 年以上7 年以下有
期徒刑，得併科1 百萬元以下罰金：
一、冒用政府機關或公務員名義犯之。
二、三人以上共同犯之。
三、以廣播電視、電子通訊、網際網路或其他媒體等傳播工具，
    對公眾散布而犯之。
前項之未遂犯罰之。
洗錢防制法第14條
有第2 條各款所列洗錢行為者，處7 年以下有期徒刑，併科新臺
幣5 百萬元以下罰金。
前項之未遂犯罰之。
前二項情形，不得科以超過其特定犯罪所定最重本刑之刑。

附件： 　　
臺灣桃園地方檢察署檢察官起訴書
                                   110年度偵字第21895號
                                   110年度偵字第23840號 
                                   110年度偵字第25284號
                                   110年度偵字第25729號
                                   110年度偵字第28048號
                                   110年度偵字第29912號
　　被　　　告　曾彥傑　男　23歲（民國00年0月0日生）
　　　　　　　　　　　　住桃園市○○區○○里00鄰○○路00
　　　　　　　　　　　　　0號2樓
　　　　　　　　　　　　居桃園市○○區○○街000號7樓之9
　　　　　　　　　　　　國民身分證統一編號：Z000000000號
上列被告因詐欺等案件，業經偵查終結，認應提起公訴，茲將犯
罪事實及證據並所犯法條分敘如下：
　　　　犯罪事實
一、曾彥傑於民國110年4月10日淩晨0時許，上網找貸款及求職
    途徑，因而於Facebook（臉書）見由年籍姓名不詳、暱稱係
    英文字母爲M開頭之人（下稱「M」)張貼「私訊我了解工作
    內容」之訊息，遂透過通訊軟體Messenger與之聯繫，經「M
    」告知其工作內容為提供帳戶供他人匯款，再協助提領款項
    後依指定交付，事後並可獲得報酬。而依其智識及一般社會
    生活之通常經驗，應可知悉一般人均可自由至自動櫃員機提
    領款項，如非為不法之目的，要無支付報酬而指示他人代領
    款項之必要，並已預見為「M」等人所屬詐欺集團，將可能
    為他人遂行詐欺犯罪並掩飾、隱匿詐欺犯罪所得去向，竟仍
    基於縱前開結果之發生亦不違背其本意之不確定故意，將其
    所申辦「中國信託商業銀行帳號：000-000000000000號」（
    下稱中信帳戶）、「臺灣土地銀行八德分行帳號：000-0000
    00000000號 」（下稱土銀帳戶）、「遠東國際商業銀行帳
    號：000-00000000000000號」（下稱遠銀帳戶）等帳戶資料
    提供「M」，而與「M」等人所屬之詐欺集團成員共同意圖為
    自己不法之所有，基於三人以上共同詐欺取財及洗錢之犯意
    聯絡，由詐欺集團某成員於附表一所示時間，以附表一所示
    詐欺方法詐騙如附表一所示之劉明讓、陳聖霖、盧岑韋、黃
    惠君、姚則安及葛燕燕等6人（下稱劉明讓等6人），致渠等
    陷於錯誤，而分別於附表所示之時間、地點、方式，將附表
    所示款項匯入或存至上開帳戶內，曾彥傑再依「M」指示，
    於當日提領後交付所指定之某詐欺集團成員，或以附表二所
    示之方法，於附表所示之時間、地點，將提領之款項回繳於
    該詐欺集團。嗣因劉明讓等6人發覺有異報警，始循線查悉
    上情。
二、案經劉明讓等6人訴由桃園市政府警察局八德分局、屏東縣
    政府警察局刑事警察大隊、臺南市政府警察局永康分局、高
    雄市政府警察局湖內分局報告偵辦。
　　　　證據並所犯法條
一、證據：
  ㈠被告曾彥傑之自白：全部犯罪事實。
  ㈡證人林語彤於偵查中之證述：證明其爲如附表二所示之舉， 
    係受被告曾彥傑委託之事實。
  ㈢證人即告訴人劉明讓等6人於警詢時之證述：證明遭詐騙匯款
    之事實。
  ㈣桃園市政府警察局八德分局八德派出所刑事蒐證照片：證明 
    被告曾彥傑所爲如附表二之事實。 
  ㈤中國信託商業銀行股份有限公司、臺灣土地銀行八德分行及
    遠東國際商業銀行函暨函附之開戶基本資料及銀行帳戶往來
    交易明細、告訴人劉明讓等6人匯款明細、與詐騙集團成員
    之通訊號碼紀錄、對話截圖紀錄、內政部警政署反詐騙諮詢
    專線紀錄表、受理詐騙帳戶通報警示簡便格式表、金融機構
    聯防機制通報單、受理各類案件紀錄表、受（處）理案件證
    明單等資料。
二、所犯法條：
  ㈠查被告將上開帳戶提供詐欺集團用以掩飾詐騙所得之贓款去 
    向，更進一步將所提供帳戶內之款項轉出，而透過此方式製
     造多層次之資金斷點，難以向上溯源，其所為自該當洗錢
    防 制法第2條第2款所定掩飾、隱匿犯罪所得之本質、來源
    、去 向之洗錢行為，及其已預見暱稱「M」所稱之工作內容
    與詐 欺犯罪相關，仍決意提供自己帳戶作為匯入詐欺款項
    之用， 並依指示提領贓款後交付，使該詐欺集團成員得以
    順利完成 詐欺取財之犯行，並掩飾犯罪所得去向，足徵被
    告係基於自 己犯罪之意思參與詐欺集團之分工，而與該詐
    欺集團成員間 有犯意聯絡及行為分擔。又被告雖係基於間
    接故意而為本案 詐欺犯行，依前開見解，仍得論以共同正
    犯。
  ㈡是核被告所為，係犯洗錢防制法第14條第1 項之洗錢及刑法
    第339條之4第1項第2款之三人以上共同詐欺取財等罪嫌。被
     告與「M」所屬之詐欺集團成員間，有犯意聯絡及行為分擔
     擔，請論以共同正犯。被告數次提款之行為，具有時空密
    接 性，各行為之獨立性極為薄弱，依一般社會健全觀念，
    在時 間差距上，難以強行分開，在刑法評價上，以視為數
    個舉動 之接續施行，合為包括之一行為予以評價，較為合
    理，請論 以接續犯之一罪。被告以一行為而犯上開二罪名
    ，並侵害數 法益，為想像競合犯，請依刑法第55條之規定
    從一重之三人 以上共同詐欺取財罪論處。
  ㈢未扣案之犯罪所得請依刑法第38條之1第1項前段規定宣告沒
    收，併依刑法第38條之1第3項規定宣告如全部或一部不能沒
    收或不宜執行沒收時，追徵其價額。
  ㈣末按組織犯罪防制條例第3條第1項後段之參與犯罪組織罪為 
    故意犯，行為人係應就其所參與之組織為持續性或牟利性之
     有結構性組織非為立即實施犯罪而隨意組成具有認識外，
    並 有參與加入組織之意願，始能論以參與犯罪組織罪。本
    案被 告雖提供自己持有之上開帳戶供詐欺集團成員利用，
    並依指 示提領款項後交付詐欺集團成員，然其後即未再參
    與其他犯 行，則被告對於「M」所屬之詐欺集團是否已存在
    相當之期 間、分工聽令方式、報酬分派比例等細節，即是
    否為具持續 性、牟利性之有結構性犯罪組織，未必有所知
    悉，而難認其 有參與犯罪組織罪之主觀犯意，附此敘明。
三、依刑事訴訟法第251條第1項提起公訴。
　　此　致
臺灣桃園地方法院
中　　華　　民　　國　 110　　年　　10 　 月　　26  　日
                          檢　察　官    蔡孟利
本件正本證明與原本無異　　　　　　　　　　　　　　　　　
中    華　  民  　國   110    年　  11    月    11    日
                          書  記  官    曾鈺惠       
所犯法條：
洗錢防制法第14條
有第二條各款所列洗錢行為者，處 7 年以下有期徒刑，併科新
臺幣 5 百萬元以下罰金。
前項之未遂犯罰之。
前二項情形，不得科以超過其特定犯罪所定最重本刑之刑。
中華民國刑法第339條之4
犯第 339 條詐欺罪而有下列情形之一者，處 1 年以上 7 年以
下有期徒刑，得併科 1 百萬元以下罰金：
一、冒用政府機關或公務員名義犯之。
二、三人以上共同犯之。
三、以廣播電視、電子通訊、網際網路或其他媒體等傳播工具，
    對公眾散布而犯之。
前項之未遂犯罰之。
附表一：
編號 告訴人 詐欺方式 匯時間、地點 金額（新臺幣） 匯入帳戶 相關案號   1 劉明讓 詐欺集團某成員於110/4/9/18：32來電佯稱交易設定錯誤云云，致告訴人陷於錯誤。 在新北市板橋區府中捷運站內ATM先提款後再於110/4/10/17：41存入指定之帳戶。 2萬9千元 中信帳戶 110偵00000 000偵00000 000偵28048  2 陳聖霖 詐欺集團某成員於110/4/10/16：54來電佯稱交易設定錯誤云云，致告訴人陷於錯誤。 先至「宜蘭縣蘇澳地區農會信用部新馬分部」提款8萬5千元後，再於110/4/10/17：36，在宜蘭縣○○鎮○○路0號全家超商ATM存入部分款項。 2萬9985元 中信帳戶 110偵00000 000偵00000 000偵25284  3 盧岑韋 詐欺集團某成員於110/4/10/16：50來電佯稱交易付款設定錯誤云云，致告訴人陷於錯誤。 110/4/10/18：03，在基隆市暖暖區金華街住處操作網路銀行匯款。 2萬9985元 中信帳戶 110偵21895  4 黃惠君 詐欺集團某成員於110/4/10/19：43來電佯稱交易付款設定錯誤云云，致告訴人陷於錯誤。 110/4/10/22：16在高雄市林園區住處附近操作ATM匯款。 2萬元 土銀帳戶 110偵00000 000偵25729  5 姚則安 詐欺集團某成員於110/4/10/20：37來電佯稱交易付款設定錯誤云云，致告訴人陷於錯誤。 110/4/10/22：05匯款。 4萬9985元 土銀帳戶 110偵25729  6 葛燕燕 詐欺集團某成員於110/4/10/19：30來電佯稱交易付款設定錯誤云云，致告訴人陷於錯誤。 110/4/10/20：40在臺中市○○區○○街00000號 統一超商ATM匯款 2萬9985元 遠銀帳戶 000-00000000000000 110偵29912 

附表二：依指示回水之方式（明細見110偵21895卷第33頁）
編號 提款時間 提款地點  提款金額（新臺幣） 提款卡帳戶 回繳方式 1 110/4/1017：40  17：41 桃園市○○區○○路000號 全家超商八德仁興門市ATM  2萬元 1萬元 共2筆；計3萬元 中信帳戶 ⑴提領完畢即以手機傳訊息通知「M」對方即回傳遊戲條碼，曾彥傑再委由不知情之妻林語彤（另爲不起訴處分）於110/4/10/18：27、18：34至桃園市○○區○○路00號全家超商建興門市，以條碼繳款之方式將提領之款項2萬元、4萬元繳出「回水 」（明細見110偵 21895卷第35頁）  ⑵另餘額5萬9千元亦委由不知情之林語彤以無摺存款回存指定帳戶（其中一筆1萬9千元於110/4/10/19：50回存告訴人盧岑韋中中國信託 000-00000000000號 帳戶， 再由盧岑韋轉匯其他帳戶） 「回水 」 2 110/4/10 17：46、 18：09 18：10  桃園市○○區○○路000號 統一超商國仁門市ATM  2萬9千元 3萬元 3萬元 共3筆：計8萬9千元  中信帳戶